【裁判字號】    99,交易,7
【裁判日期】    990408
【裁判案由】    過失重傷害
【裁判全文】
臺灣屏東地方法院刑事判決               99年度交易字第7號
公  訴  人  臺灣屏東地方法院檢察署檢察官
被      告  乙○○
選任辯護人  鄭美玲律師
            陳景裕律師
            王伊忱律師
上列被告因過失重傷害案件，經檢察官提起公訴（98年度偵字第
6874號），本院於準備程序進行中，因被告就被訴事實為有罪之
陳述，經告知簡式審判程序意旨，並聽取公訴人及被告之意見後
，本院合議庭裁定由受命法官獨任依簡式審判程序審理，判決如
下：
    主  文
乙○○從事業務之人，因業務上之過失致人受重傷，處有期徒刑
伍月，如易科罰金，以新台幣壹仟元折算壹日。緩刑貳年。
    事  實
一、乙○○任職於「大鵬漫畫小說專賣店」，以駕駛車牌號碼ZB
    -7508 號自小貨車載送貨物為業務，係從事駕駛業務之人。
    其於民國98年3 月4 日15時30分許，駕駛上開自小貨車，沿
    屏東縣萬丹鄉○○街由南往北方向行駛前往送貨之際，行經
    成功街與萬榮街之交岔路口，原應注意行近閃光紅燈號誌交
    岔路口，車輛應減速接近，先停止於交岔路口前，讓幹道車
    優先通行，而按當時天候晴、日間有自然光線、路面乾燥、
    無缺陷、無障礙物、視距良好，客觀上並無不能注意之情事
    ，且該處行車流量不多，依乙○○之駕駛經驗、智識能力亦
    能注意之下，其竟疏未注意，未減速接近，先停止於交岔路
    口前，讓幹道車優先通行，適甲○○於某處飲用酒類後，騎
    乘車牌號碼PFU-282 號重型機車，沿屏東縣萬丹鄉○○街由
    西往東方向前進，行駛至上開交岔路口時，因呼氣中酒精濃
    度已達0.54 mg/l （所涉公共危險部分，另經台灣屏東地方
    法院檢察署檢察官為職權不起訴處分），且無照駕駛上開機
    車，行經閃光黃燈號誌交岔口時（起訴書誤載為閃光紅燈）
    ，復未注意應減速接近，注意安全，小心通過，致其上開機
    車前方與乙○○所駕駛之上開自小貨車左後側發生撞擊，而
    人車倒地，並受有創傷性右側硬膜上出血、延遲性左側硬膜
    下腔出血及腦內出血、頭皮撕裂傷之身體、健康重大難治之
    重傷害。嗣乙○○於犯罪偵查機關尚未發覺犯罪嫌疑人前，
    在警員邱曉明前往現場處理時，當場承認其為肇事人而自首
    。
二、案經乙○○自首、甲○○之妻丙○○訴由屏東縣政府警察局
    屏東分局報告台灣屏東地方法院檢察署檢察官偵查起訴。
    理  由
一、被告乙○○所犯係死刑、無期徒刑、最輕本刑為3 年以上有
    期徒刑以外之罪，其於準備程序就前揭被訴事實為有罪之陳
    述，經告知簡式審判程序之旨，並聽取其與公訴人之意見後
    ，本院認無不得或不宜改依簡式審判程序進行之處，爰依刑
    事訴訟法第273 條之1 第1 項、第284 條之1 ，裁定由受命
    法官獨任進行簡式審判程序。
二、上揭犯罪事實，業據被告於警詢、偵訊及本院審理時坦承不
    諱，並有道路交通事故現場圖、交通事故調查報告表(一)、(二)
    、職務報告、財團法人屏東基督教醫院藥物濃度檢驗單、車
    籍查詢基本資料畫面、勞工保險被保險人投保資料表各1 份
    、現場與車損照片18張附卷可稽。又被害人甲○○確因本件
    車禍受有受有創傷性右側硬膜上出血、延遲性左側硬膜下腔
    出血及腦內出血、頭皮撕裂傷等傷害，並歷經2 次開顱併血
    塊移除手術，現仍意識不清，無法自理生活，已達重度精障
    等情，亦有財團法人屏東基督教醫院出具之診斷證明書2 紙
    及中華民國身心障障礙手冊1 紙在卷足憑，是被告駕駛上開
    自小貨車於支道上，與被害人甲○○發生事故致被害人甲○
    ○受有重傷害之事實，應無疑義。又按汽車行駛至交岔路口
    ，其行進、轉彎，應遵守燈光號誌；而號誌閃光紅燈表示「
    停車再開」，車輛應減速接近，先停止於交岔路口前，讓幹
    道車優先通行後認為安全時，方得續行，道路交通安全規則
    第102 條第1 項第1 款、道路交通標線號誌設置規則第211
    條第1 項第1 款分別定有明文，被告駕車自應注意上述規定
    ；而案發當時天候晴、日間有自然光線、柏油路面、乾燥無
    缺陷、無障礙物，且視距良好，有前開道路交通事故調查表
    (一)在卷可憑，客觀上並無不能注意之情事，且被告領有普通
    小型車駕駛執照，有駕駛執照影本在按、而其駕駛經驗近20
    年，前曾有從事司機之工作、案發地點當時車流量不多各節
    ，業據被告供承在卷，是其在案發前應有足夠駕駛經驗及能
    力注意上開義務，若其稍加注意，當可採取必要之措置以避
    免危險之發生，詎其竟疏未注意違反前開道路交通安全規則
    之規定及道路交通標線號誌設置規則之規定，其駕車行為自
    有應注意能注意而不注意之過失責任，甚為明確。而本件車
    禍經送台灣省高屏澎區車輛行車事故鑑定委員會鑑定結果，
    認被告駕駛自用小貨車行經閃光紅燈號誌交岔路口，支線未
    讓幹線道車先行，為肇事原因，此有該鑑定委員會98年11月
    10日高屏澎鑑字第0986003450號鑑定意見書1 份在卷可按，
    上述鑑驗結果，為鑑定機關本於專業知識及經驗所得之結論
    ，自可憑信，益證被告駕車確有過失。另被害人甲○○於本
    件車禍雖亦有酒精濃度逾量、行經閃光黃燈號誌交叉路口未
    注意應減速接近，注意安全，小心通過之情形，惟此僅屬被
    害人對車禍之發生與有過失，仍難免除被告於本件肇事之過
    失責任。被告因上開業務過失，肇生本件車禍，致被害人甲
    ○○受有重傷害，其業務過失行為與上開被害人重傷結果間
    ，有相當因果關係，至為灼然。從而，本件事證明確，被告
    前揭犯行，洵堪認定。
三、被告於案發時任職於「大鵬漫畫小說專賣店」，以駕駛上開
    自小貨車送貨為業，為從事駕駛業務之人，業如上述，且其
    於案發當時正在上班送貨，業據被告於偵查中供承屬實，故
    核被告所為，係犯刑法第284 條第2 項業務過失致重傷害罪
    。原起訴意旨認被告係犯同法第284 條第1 項之過失致重傷
    害罪，容有未洽，惟此部分既經公訴人當庭變更為業務過失
    致重傷害罪，本院自應逕予適用。被告於肇事後未有偵查犯
    罪職權之機關或公務員發現前，向前來處理之警員坦承肇事
    並接受裁判之情，有屏東縣警察局道路交通事故肇事人自首
    情形紀錄表及員警職務報告各1 份在卷可佐，被告行為已合
    於自首之要件，爰依刑法第62條前段規定，減輕其刑。爰審
    酌被告無犯罪前科，素行良好，均以從事駕駛為業，本應更
    加謹慎小心，卻未注意而過失肇事，撞擊處係被告駕駛之自
    小貨車左後方、被害人呼氣之酒精濃度逾量等被告及被害人
    於本件肇事之過失程度，造成被害人重傷害之結果、被害人
    及其家屬遭受之損害、被告之生活狀況、教育程度、犯後坦
    承犯行、並已提出新台幣10萬元賠償、態度良好等一切情狀
    ，量處如主文所示之刑，併依其職業現況、收入等情諭知易
    科罰金之折算標準。末查，被告未曾因故意犯罪受有期徒刑
    以上刑之宣告，有台灣高等法院被告前案紀錄表可稽，其因
    一時疏忽致罹刑章，且已與提出10萬元賠償金，告訴人即被
    害人家屬丙○○亦同意原諒被告，有協議書1 紙在卷可徵，
    故本院認其經此偵審程序並受有期徒刑宣告之教訓，當知所
    警惕而無再犯之虞，且其正值青年，有正當工作，若受刑之
    執行有影響前途之虞，是本院因認其所受刑之宣告以暫不執
    行為適當，爰併予宣告緩刑2 年，以啟自新。
據上論斷，應依刑事訴訟法第273 條之1 第1 項、第299 條第 1
項前段，刑法第284 條第2 項、第62條前段、第41條第1 項前段
，第74條第1 項第1 款，刑法施行法第1 條之1 ，判決如主文。
本案經檢察官李秀玲到庭執行職務
中    華    民    國    99    年    4     月    8     日
                  交通法庭    法  官  劉怡孜
以上正本證明與原本無異。
如不服本判決應於收受判決後10日內向本院提出上訴書狀，並
應敘述具體理由；其未敘述上訴理由者，應於上訴期間屆滿後
20日內向本院補提理由書（均須按他造當事人之人數附繕本）
「切勿逕送上級法院」。
中    華    民    國    99    年    4     月    8     日
                              書記官  薛慧茹
附錄本案論罪科刑條文
中華民國刑法第284條第2項
從事業務之人，因業務上之過失傷害人者，處 1 年以下有期徒刑
、拘役或1 千元以下罰金，致重傷者，處3 年以下有期徒刑、拘
役或2 千元以下罰金。

司法院資訊處製作；財團法人民間司法改革基金會備份。
